臺灣苗栗地方法院交通事件裁定　　　　100年度交聲字第240號
原處分機關　交通部公路總局新竹區監理所苗栗監理站
異　議　人
即受處分人　林玉香
上列異議人即受處分人因違反道路交通管理處罰條例案件，對於
交通部公路總局新竹區監理所苗栗監理站於民國100 年5 月24日
所為之竹監苗字第裁54-F00000000號處分（原舉發案號：苗縣警
交字第F00000000 號），聲明異議，本院裁定如下：
    主  文
異議駁回。
    理  由
一、原處分意旨略以：異議人即受處分人林玉香所有車牌號碼47
    77-YV 號自用小客車，於民國99年12月7 日10時50分許行經
    苗栗縣大湖臺3 線55線口（南向）處，為苗栗縣警察局交通
    警察隊警員逕行舉發「闖紅燈」違規；嗣原舉發單位將上開
    舉發違規通知單以掛號郵寄至異議人之戶籍地址，因未獲晤
    應受送達人，遂於100 年1 月7 日寄存於竹南郵局，依法完
    成送達程序，而異議人未於應到案日期到案，爰依道路交通
    管理處罰條例第53條第1 項、第63條第1 項第3 款暨違反道
    路交通管理事件統一裁罰基準及處理細則第44條第1 項規定
    ，於100 年5 月24日裁處異議人新臺幣4,000 元，並記違規
    點數3 點，原處分並無不法等語。
二、異議意旨略以：異議人有固定居所、住址、信箱，除上班時
    間外都有人在家，為何違規通知單無法送達？其郵差之烏龍
    ，令人費解；如果無法送達，依郵局規定也應以郵件招領通
    知單送達收件人親自赴郵局簽章具領，才算送達程序完成，
    為此向法院聲明異議，請求撤銷原處分等語。
三、按汽車駕駛人，行經有燈光號誌管制之交岔路口闖紅燈，處
    新臺幣1,800 元以上5,400 元以下罰鍰；汽車駕駛人，有違
    反道路交通管理處罰條例第53條情形者，除依原條款處罰鍰
    外，並記違規點數3 點，道路交通管理處罰條例第53條第1
    項、第63條第1 項第3 款分別定有明文。次按處理違反道路
    交通管理事件，有關文書送達之程序，依行政程序法之規定
    ，違反道路交通管理事件統一裁罰基準及處理細則第5 條規
    定甚明。而行政程序法中對於文書送達，於應受送達人之住
    居所、事務所或營業所為之；於應送達處所不獲會晤應受送
    達人時，得將文書付與有辨別事理能力之同居人、受僱人或
    應送達處所之接收郵件人員；又送達不能依前2 條規定為之
    者，得將文書寄存送達地之地方自治或警察機關，並作送達
    通知書2 份，1 份黏貼於應受送達人住居所、事務所、營業
    所或其就業處所門首，另1 份交由鄰居轉交或置於該送達處
    所信箱或其他適當位置，以為送達；前項情形，由郵政機關
    為送達者，得將文書寄存於送達地之郵政機關；寄存機關自
    收受寄存文書之日起，應保存3 個月，行政程序法第72條第
    1 項前段、第73條第1 項、第74條分別定有明文。且依前開
    規定所為之寄存送達，無論應受送達人實際上於何時受領文
    書，均以寄存之日，視為收受送達之日，而發生送達之效力
    （最高行政法院97年度裁字第2149號判決意旨及法務部93年
    4 月13日法律字第0930014628號函釋參照）。
四、再按汽車駕駛人經以科學儀器取得證據資料證明其行為違規
    ，當場不能或不宜攔截製單舉發者，得逕行舉發，並應記明
    車輛牌照號碼、車型等可資辨明之資料，以汽車所有人為被
    通知人製單舉發，道路交通管理處罰條例第7 條之2 第4 項
    規定甚明。而道路交通管理處罰條例之處罰，受舉發違反道
    路交通管理事件之受處罰人，認為受舉發之違規行為應歸責
    他人者，應於舉發違反道路交通管理事件通知單應到案日期
    前，檢附相關證據及應歸責人相關證明文件，向處罰機關告
    知應歸責人，處罰機關應即另行通知應歸責人到案依法處理
    ，逾期未依規定辦理者，仍依該條例各該違反條款規定處罰
    ，道路交通管理處罰條例第85條第1 項亦定有明文。揆其立
    法本意，係以車輛所有人對於車輛應有管理，對於被檢舉所
    屬車輛涉及違規，若不舉證告知駕駛人為誰，自可認定其為
    違規行為人（臺灣高等法院98年度交抗字第1437號裁定意旨
    參照）。
五、經查：
(一)、異議人所有車牌號碼4777-YV 號自用小客車，於上揭時、地
    為警逕行舉發「闖紅燈」違規乙節，有苗栗縣警察局苗縣警
    交字第F00000000 號舉發違反道路交通管理事件通知單、裁
    決書、送達證書各1 份及採證照片2 幀在卷足憑。
(二)、又觀諸卷附之採證照片（見本院卷第10頁）可知，異議人所
    有之上開車輛於圓形紅燈亮起時，其車身及前、後輪已超越
    停止線，且仍有向前駛行並保持行進之舉措等情明確。則異
    議人所有上開車輛之駕駛人於舉發當時確有「駕車行經有燈
    光號誌管制之交岔路口闖紅燈」之違規行為，堪認屬實。
(三)、前揭舉發違規通知單暨採證照片業經原舉發單位即苗栗縣警
    察局交寄郵局，於100 年1 月4 日以掛號郵件郵寄至異議人
    之戶籍暨車籍登記地址即苗栗縣竹南鎮○○里○○鄰○○街14
    號，因未獲會晤本人，亦無受領文書之同居人、受雇人或應
    送達處所之接收郵件人員，原舉發單位乃依違反道路交通管
    理事件統一裁罰基準及處理細則第5 條及行政程序法第74條
    規定，於100 年1 月7 日將舉發違規通知單寄存於送達地之
    郵政機關即竹南郵局，並作成送達通知書2 份，其中1 份黏
    貼於應受送達人住居所門首，另1 份置於該送達處所信箱或
    其他適當位置，依法已完成寄存送達等情，有苗栗縣警察局
    100 年6 月16日苗警交字第1000025158號函、苗栗縣警察局
    送達證書、異議人車籍資料、個人戶籍資料查詢結果各1 份
    在卷可參（見本院卷第15、16、19、20頁），且依上開行政
    程序法第74條規定，應以寄存之日期視為收受送達之日期，
    發生送達之效力（法務部法律字第0920026106、0920034228
    、0930014628號函意旨參照）。是原舉發單位既係依上開法
    定程序送達，自已發生合法送達之效力，不因異議人實際上
    有無收領而有所異。
(四)、異議人雖以前詞置辯，然按汽車所有人名稱、住所等如有變
    更，應向公路監理機關辦理登記，為道路交通安全規則第23
    條第1 項所明定。且基於便民原則，因應社會現況，交通部
    公路局另訂定公路監理電腦系統車輛車籍及駕駛人駕籍增設
    住居所或就業處所地址作業注意事項，依99年2 月23日修正
    之該注意事項第1 條、第2 條、第3 條、第5 條規定，因應
    車主、駕駛人之需要，准予車主、駕駛人於公路監理電腦系
    統車籍及駕籍檔中增列住居所或就業處所地址，以利公路監
    理機關各項通知單之寄達。查本件異議人於74年12月13日即
    設籍於苗栗縣竹南鎮○○里○○鄰○○街14號，迄今未有變動
    乙情，有異議人之個人戶籍資料查詢結果1 紙附卷可參（見
    本院卷第20頁）。倘異議人未居住於上開戶籍地址，依前開
    說明，應向公路監理機關申請增列住居所或就業處所地址或
    變更其車籍登記，惟觀諸卷附異議人所有前開自小客車之車
    籍資料（見本院卷第19頁）可知，異議人並未向該監理站申
    請或陳報住居/ 就業地址，亦未變更其車籍登記，以供寄送
    本件之相關資料，則異議人因未向公路監理機申請增列住居
    / 就業地址，亦未變更其住所及車籍登記，致未能收受上開
    舉發違規通知單，應屬可歸責於己之事由，故其因此所生之
    不利益，本應由其自行承擔，此亦為寄存送達制度設立之本
    意（臺灣高等法院臺中分院98年度交抗字第93號、第246 號
    裁定意旨參照）。況且，異議人於聲明異議狀上所填載之居
    住地址亦為其戶籍暨車籍地址即苗栗縣竹南鎮○○里○○鄰○
    ○街14號，則原舉發單位依上揭地址為寄存送達，於法並無
    不合，異議人尚不得以未實際收受該舉發通知為由，據為無
    法如期繳納最低罰鍰之正當理由。
(五)、另異議人未就之本件之舉發如何有誤，提出相關證據供本院
    調查，亦未依道路交通管理處罰條例第85條第1 項之規定，
    檢附相關證據及應歸責人相關證明文件，向處罰機關告知應
    歸責人，參諸前揭臺灣高等法院98年度交抗字第1437號裁定
    之意旨，自可認定其為違規行為人，則原處分機關以上開車
    輛之所有人即異議人為處罰對象，核無違誤。從而，異議人
    有於上述時、地駕車行經有燈光號誌管制之交叉路口闖紅燈
    之違規行為，且經合法舉發一事堪予認定，本件事證明確，
    應依法論科。
六、綜上所述，本件異議人所有上開車輛既有前揭行經有燈光號
    誌管制之交叉路口闖紅燈之違規事實，經苗栗縣警察局交通
    警察隊掣單舉發，並於100 年1 月7 日對異議人依法完成寄
    存送達，而異議人逾越應到案期限60日以上未依規定自動繳
    納罰鍰，亦未到案聽候裁決，則原處分機關依道路交通管理
    處罰條例第53 條第1項、第63條第1 項第3 款之規定及違反
    道路交通管理事件統一裁罰基準表，裁處異議人罰鍰新臺幣
    4,000 元，並記違規點數3 點，核無違誤或不當之情事，聲
    明異議意旨僅執前詞，任意指摘原處分，並無理由，應予駁
    回。
七、據上論斷，應依道路交通管理處罰條例第87條第2 項，道路
    交通案件處理辦法第18條，裁定如主文。
中    華    民    國   100    年    7     月    29    日
                  交通法庭  法  官  周靜妮
以上正本證明與原本無異。
如不服本裁定，應於裁定送達後5 日內向本院提出抗告狀。
                            書記官  巫  穎
中    華    民    國   100    年    7     月    29    日